臺灣高等法院刑事附帶民事訴訟判決　　　　　　　　　九十一年度附民字第八二號
　　原　　　告　騏銘企業有限公司
　　法定代理人　乙○○
　　訴訟代理人　吳志勇
　　被　　　告　甲○○
右列被告因背信等案件（九十年度上易字第八二號），原告提起附帶民事訴訟，請求
損害賠償，本院判決如左：
    主  文
原告之訴及假執行之聲請均駁回。
    事  實
一、原告聲明求為判決，被告應賠償原告新台幣（下同）一百九十二萬八千五百七十
    五元，及自訴狀繕本送達翌日起至清償日止，按年息百分之五計算之利息。並願
    供擔保，聲請宣告假執行。其事實上陳述略稱，被告因業務侵占等案件，經法院
    判處罪刑，原告因被告不法之行為致受有損害，詳如附表所示。爰求為判決如訴
    之聲明，並援用刑事訴訟之證據。
二、被告聲明求為判決駁回原告之訴，其陳述略稱，不承認有何侵權行為。
    理  由
一、關於附表編號一背信之３（即達欣中南海六萬五千元部分）：
    查被告任職於原告公司經理期間之八十五年六月間，由原告出面向達欣工程股份
    有限公司（下稱達欣工程公司）報價，由原告公司與達欣工程公司簽約承攬達欣
    工程公司「中南海大樓新建工程」之地下室抓漏防水工程，該工程完工驗收付款
    後，被告意圖為宮城公司之不法利益，利用其任職於原告公司得知達欣工程公司
    尚有另筆防水工程可以承攬之機會，於八十六年二月間，由其代表宮城公司向達
    欣工程公司報價承攬上開工地之地下室防水工程，而為違背其任務之行為，致生
    損害於原告公司與達欣工程公司訂約機會之利益，固經本院依背信罪判處原告有
    期徒刑三月。惟按民法第二百十六條第一項規定：損害賠償，除法律另有規定或
    契約另有訂定者外，以填補債權人所受損害及所失利益為限。第二項規定：依通
    常情形或依已定之計劃、設備或其他特別情事，可得預期之利益，視為所失利益
    。所謂所受損害，即現存財產因損害事實之發生而被減少，屬於積極的損害。所
    謂所失利益，即新財產之取得，因損害事實之發生而受妨害，屬於消極的損害。
    本件原告起訴請求被告賠償所謂「達欣中南海六萬五千元」部分，依其於刑事訴
    訟之陳述，即原告公司主張其所承攬之「達欣中南海工程」已完工，定作人之達
    欣工程公司已付款，被告將得知之達欣中南海另筆工程由其代表宮城公司向達欣
    工程公司報價、承攬致原告喪失訂約之機會等情，應屬一種消極損害。惟原告主
    張就此消極之損害之事實，即原告依通常情形或依已定之計劃、設備或其他特別
    情事，可得預期之利益，並未舉證證明，從而，原告此部分請求及假執行之聲請
    ，即屬無據，應予駁回。
二、關於附表編號一其餘背信及編號二侵占部分：
    本件被告被訴之本部分犯行，業經本院判決不另為無罪之諭知，依刑事訴訟法第
    五百零三條第一項前段規定，自應駁回原告附帶提起之此部分民事訴訟，假執行
    聲請亦無所附麗，應併予駁回。
三、關於附表編號三清算期間之人力成本、編號四合併期間墊付工資材料款利息部分
    ：
    按附帶民事訴訟係因犯罪而受損害之人請求回復其損害提起之訴訟，須限於起訴
    之犯罪事實侵害個人私權者，始得為之。經查，原告起訴主張之上開事實，並未
    經檢察官起訴，則原告提起此部份民事訴訟，於法即屬有違，應與其假執行之聲
    請併予駁回。
據上論斷，應依刑事訴訟法第五百零二條第一項、第五百零三條第一項前段，判決如
主文。
中      華      民      國    九十一    年      八      月      八      日
                              臺灣高等法院刑事第二十三庭
                                  審判長法  官  黃  瑞  華
                                        法  官  宋      祺
                                        法  官  吳      燦
右正本證明與原本無異。
如不服本判決應於收受送達後十日內向本院提出上訴書狀，其未敘述上訴之理由者並
得於提起上訴後十日內向本院補提理由書（均須按他造當事人之人數附繕本）。
                                        書記官  陳  靜  姿
中      華      民      國    九十一    年      八      月      八      日
